臺灣高雄地方法院刑事判決　　　　　　　96年度訴字第1221號
公　訴　人　臺灣高雄地方法院檢察署檢察官
被　　　告　庚○○
上列被告因違反稅捐稽徵法等案件，經檢察官聲請簡易判決處刑
（94年度偵字第5470號），本院認不得以簡易判決處刑，改依通
常程序審理，判決如下：
    主  文
庚○○連續犯行使偽造私文書罪，處有期徒刑捌月，減為有期徒
刑肆月，如易科罰金，以銀元佰元（即新臺幣玖佰元）折算壹
日。偽造之「壬○○」、「乙○○」、「林芳蘭」、「甲○○」
、「丁○○」、「己○○」印章各壹枚、如附表一所示印文拾陸
枚均沒收。
被訴行使業務登載不實文書及以詐術逃漏稅捐部分均無罪。
    事  實
一、庚○○係址設高雄縣鳳山市○○路139 巷6 弄37號「頤群工
    程有限公司」（下稱頤群公司）、同址2 樓「展楠工程有限
    公司」（下稱展楠公司）、高雄市○○區○○街61號5 樓「
    虹銘工程有限公司」（下稱虹銘公司）之實際經營負責人（
    登記名義負責人均為庚○○之女友戊○○），明知壬○○、
    乙○○並未出資擔任頤群公司、展楠公司之股東，林芳蘭（
    現已改名為丙○○）、甲○○並未出資擔任頤群公司之股東
    ，另丁○○、己○○未出資擔任虹銘公司之股東，壬○○等
    6 人亦未同意成為前開各公司名義上之股東，竟基於行使偽
    造私文書、使公務員登載不實等概括犯意，連續為下列犯行
    ：
  (一)於民國83年12月2 日前之某日，自不知情之戊○○處取得戊○○因工作關係所留存之壬○○、乙○○、林芳蘭、甲○○
    身分證影本後，將上開身分證影本及其偽造之「壬○○」、
    「乙○○」、「林芳蘭」、「甲○○」印章各1 枚交給不知
    情之會計事務所人員辛○○，表示壬○○等4 人均為頤群公
    司股東，委託辛○○辦理頤群公司申請設立登記事項，辛○○即於如附表一編號一所示文書上分別蓋用「壬○○」、「
    乙○○」、「林芳蘭」、「甲○○」之印文（詳如附表一編
    號一所示），表示「壬○○」等4 人係頤群公司設立時之股
    東，並於83年12月2 日持上開偽造之文書向臺灣省政府建設
    廳申辦頤群公司設立登記，庚○○即以上開方式偽造如附表
    一編號一所示之私文書並行使之，致不知情之該建設廳承辦
    公務員將「壬○○、乙○○、林芳蘭、甲○○為頤群公司股
    東」之不實事項，登載於其職務上所掌之公司登記資料公文
    書上，足以生損害於主管機關對於公司登記資料管理之正確
    性及壬○○、乙○○、林芳蘭、甲○○。
  (二)於84年1 月16日前之某日，復向辛○○表示壬○○、乙○○
    均為展楠公司股東，委託辛○○辦理展楠公司申請設立登記
    事項，辛○○即於如附表一編號二所示文書上分別蓋用「壬○○」、「乙○○」之印文（詳如附表一編號二所示），表
    示「壬○○」、「乙○○」係展楠公司設立時之股東，並於
    84年1 月16日持上開偽造之文書向臺灣省政府建設廳申辦頤
    群公司設立登記，庚○○以上開方式偽造如附表一編號二所
    示之私文書並行使之，致不知情之該建設廳承辦公務員將「
    壬○○、乙○○為展楠公司股東」之不實事項，登載於其職
    務上所掌之公司登記資料公文書上，足以生損害於主管機關
    對於公司登記資料管理之正確性及壬○○、乙○○。
  (三)於84年10月20日前之某日，將其以前因故取得之丁○○、己○○身分證影本及其偽造之「丁○○」、「己○○」印章各
    1 枚交給不知情之辛○○，表示丁○○、己○○均為虹銘公
    司股東，委託辛○○辦理虹銘公司申請設立登記事項，辛○○即於如附表一編號三所示文書上分別蓋用「丁○○」、「
    己○○」之印文（詳如附表一編號三所示），表示「丁○○
    」、「己○○」係虹銘公司設立時之股東，並於84年10月20
    日持上開偽造之文書向高雄市政府建設局申辦虹銘公司設立
    登記，庚○○即以上開方式偽造如附表一編號三所示之私文
    書並行使之，致不知情之該建設局承辦公務員將「丁○○、
    己○○為虹銘公司股東」之不實事項，登載於其職務上所掌
    之公司登記資料公文書上，足以生損害於主管機關對於公司
    登記資料管理之正確性及丁○○、己○○。
二、案經壬○○、乙○○、甲○○、丙○○、丁○○、己○○訴
    由高雄縣政府警察局鳳山分局、高雄市政府警察局三民第二
    分局移請及臺灣新竹地方法院檢察署（下稱新竹地檢署）呈
    請臺灣高等法院檢察署令轉臺灣高雄地方法院檢察署（下稱
    高雄地檢署）檢察官偵查後聲請簡易判決處刑，由本院改依
    通常程序審理。
    理  由
壹、有罪部分：
一、訊據被告庚○○矢口否認有何行使偽造私文書、使公務員登
    載不實之犯行，辯稱：丁○○、己○○有答應投資虹銘公司
    當股東，另壬○○、乙○○、林芳蘭、甲○○部分，他們都
    是戊○○所開設KTV 的員工，不清楚他們為何會登記為頤群
    或展楠公司之股東，不記得當初是伊或戊○○在處理公司設
    立的事情，丁○○等6 人應該是有出資上開各公司云云。經
    查：
  (一)程序方面：
  1.證人乙○○、丙○○、辛○○（已於93年1 月22日死亡）曾
    分別於91年4 月12日、同日、同年5 月16日檢察官偵查中到
    庭具結作證，其等向檢察官所為之言詞陳述，並無證據證明
    有何顯不可信之情況，且與本案待證事實相關，依刑事訴訟
    法第159 條之1 第2 項規定，得為證據。
  2.證人壬○○、甲○○於90年10月4 日、91年1 月3 日警詢，
    及證人乙○○於91年3 月18日檢察事務官詢問時所述，均屬
    被告以外之人於審判外之言詞陳述，而公訴人及被告就上開
    言詞陳述，於本院調查證據時知有刑事訴訟法第159 條第1
    項不得為證據之情形，均未於言詞辯論終結前聲明異議，視
    為同意作為證據，本院審酌該等言詞陳述作成之情形均屬正
    常，並無何違背法定程序之情形，且與待證事實有關，認適
    當作為證據，故上開言詞陳述依刑事訴訟法第159 條之5 之
    規定，均具有證據能力。
  (二)實體方面：
  1.告訴人丁○○、己○○從未出資擔任虹銘公司股東，亦未同
    意登記為該公司股東，惟因曾經替被告工作過，曾將身分證
    影本交給被告之事實，業據證人即告訴人丁○○、己○○於
    本院審理時到庭證述明確（見本院96年6 月20日審判筆錄）
    ，而證人即告訴人壬○○曾於警詢時證稱：沒聽過頤群公司
    ，是被冒用身分當該公司股東等語（見警一卷第8 頁反面）
    ；證人即告訴人乙○○於檢察事務官詢問時及檢察官偵訊時
    證述：沒有在頤群、展楠公司工作過，但83、84年受僱於戊○○經營之高雄比富邑酒店KTV ，曾把身分證影本交給戊○○，戊○○沒有提過要以伊名義申設公司，伊是被人擅自拿
    身分證影本做頤群、展楠公司人頭戶等語（見新竹地檢署91
    年度發查字第136 號偵查卷第14-15 頁、高雄地檢署91年度
    偵字第6288號偵查卷〈下稱偵二卷〉第22-24 頁）；證人即
    告訴人丙○○於偵訊時證稱：83、84年間曾受僱於戊○○經
    營之高雄比富邑酒店KTV ，將身分證影本交給戊○○，不知
    道被列為頤群公司股東等語（見偵二卷第22-24 頁）；證人
    即告訴人甲○○亦於警詢時證述：沒有在頤群公司任職過等
    語（見警一卷第9-10頁）。另證人戊○○於本院審理時到庭
    證稱：因為庚○○以前信用破產，不能申請公司執照，伊就
    幫他忙掛名擔任虹銘、展楠、頤群公司之董事（負責人），
    該3 家公司之實際負責人均為庚○○，壬○○、乙○○、甲○○、丙○○都是伊以前做KTV 時的員工，有留身分資料在
    伊那裡，庚○○把壬○○等人的資料拿走，沒跟伊說，公司
    設立登記時壬○○、丙○○、甲○○、乙○○都不知道他們
    擔任頤群、展楠公司股東，公司設立登記的事情都是庚○○
    找辛○○辦理的等語（見本院96年8 月15日審判筆錄），堪
    認告訴人壬○○、乙○○、丙○○、甲○○、丁○○、己○○等人均未出資擔任頤群、展楠或虹銘公司之股東，亦未同
    意成為前開各公司名義上之股東。
  2.被告自承確有負責頤群、展楠、虹銘等公司業務等語（見本
    院96年5 月23日準備程序筆錄），而本件頤群、展楠、虹銘
    公司之設立登記事宜，係由被告委託會計事務所人員辛○○
    辦理之事實，業據證人戊○○證述如前，證人辛○○亦曾於
    偵訊時到庭證稱：伊在開會計事務所，認識庚○○，是由庚○○拿股東身分證影本及印章給伊，委託伊辦理展楠、頤群
    公司設立登記，辦理費用是庚○○付的，庚○○有另外委託
    申辦虹銘公司（設立登記），該公司相關資料也是由庚○○
    提供，整個過程中戊○○未曾出面與伊談公司設立登記之事
    等語（見偵二卷第47-50 頁），此外，證人辛○○曾先後提
    出如附表一所示文件，於83年12月2 日、84年1 月16日、同
    年10月20日分別向臺灣省政府建設廳、高雄市政府建設局申
    請辦理頤群、展楠、虹銘公司之設立登記，告訴人壬○○、
    乙○○被登記為頤群公司及展楠公司股東，告訴人丙○○（
    原名林芳蘭）、甲○○被登記為頤群公司股東，告訴人丁○○、己○○被登記為虹銘公司股東等事實，復有頤群公司、
    展楠公司及虹銘公司之公司設立登記事項卡暨董事股東名單
    、公司章程、臺灣省政府建設廳83年12月2 日83建三字第47
    1084號通知頤群公司核准設立登記函、84年1 月16日84建三
    字第106564號通知展楠公司核准設立登記函各1 份（以上均
    影本）附卷可稽，足認被告確於上開時間委託證人辛○○先
    後辦理頤群、展楠、虹銘公司設立登記事宜，並以如犯罪事
    實欄所示方式連續偽造私文書並行使之，致承辦公務員將前
    開不實事項登載於其職務上所掌之公文書。是被告前開所辯
    不足採信，本件事證明確，其犯行洵堪認定。
二、查被告行為後，如附表二所示之法律均經修正，並均自95年
    7 月1 日起開始施行，又本次刑法修正之比較新舊法，應就
    罪刑有關之共犯、未遂犯、想像競合犯、牽連犯、連續犯、
    結合犯，以及累犯加重、自首減輕暨其他法定加減原因（如
    身分加減）與加減例等一切情形，綜其全部罪刑之結果而為
    比較，最高法院95年5 月23日第8 次刑事庭會議決議可資參
    照。則比較如附表二所示新舊法後，均以舊法對被告較有利
    ，綜合言之，新法（本院裁判時之法律）並無較有利於被告
    ，依刑法第2 條第1 項前段之規定，自應適用行為時之法律
    以論處。是核被告所為，係犯刑法第216 條、第210 條偽造
    私文書罪、修正前刑法第214 條使公務員登載不實罪。被告
    係利用不知情之辛○○偽造如附表一所示之私文書並持以行
    使，致使承辦公務員將「壬○○、乙○○、林芳蘭、甲○○
    為頤群公司股東」、「壬○○、乙○○為展楠公司股東」、
    「丁○○、己○○為虹銘公司股東」等不實事項，登載於職
    務上所掌之公司登記資料公文書上，已如前述，被告即為間
    接正犯。又被告偽造「壬○○」、「乙○○」、「林芳蘭」
    、「甲○○」、「丁○○」、「己○○」等人印章、印文之
    行為，均為其偽造私文書之預備或部分行為，不另論罪；而
    被告偽造私文書後復持以行使，偽造私文書之低度行為應為
    行使之高度行為所吸收，亦不另論罪。被告先後多次行使偽
    造私文書、使公務員登載不實之犯行，均時間緊接，方法相
    同，觸犯構成要件相同之罪名，顯均係基於概括犯意為之，
    為連續犯，應分別依修正前刑法第56條規定論以一罪，並依
    法加重其刑。其所犯上開2 罪間，有方法目的之牽連關係，
    應依修正前刑法第55條規定，從一重之連續行使偽造私文書
    罪論處。爰審酌被告為圖設立公司，竟未經告訴人壬○○等
    6 人之同意，即偽造如附表一所示之私文書並行使之，將告
    訴人壬○○等6 人登記為公司股東，行為實有不當，及其犯
    罪之目的、手段、所生危害等一切情狀，量處如主文所示之
    宣告刑。又被告犯罪之時間在96年4 月24日以前，合於中華
    民國96年罪犯減刑條例規定之減刑條件，應依該條例第2 條
    第1 項第3 款，減其刑期2 分之1 。
三、被告所犯為最重本刑5 年以下有期徒刑以下之刑之罪，經減
    刑後，已減為6 月以下有期徒刑，依中華民國96年罪犯減刑
    條例第9 條規定，應併諭知易科罰金之折算標準。而其行為
    時之刑法第41條第1 項前段規定：「犯最重本刑為5 年以下
    有期徒刑以下之刑之罪，而受6 個月以下有期徒刑或拘役之
    宣告，因身體、教育、職業、家庭之關係或其他正當事由，
    執行顯有困難者，得以1 元以上3 元以下折算1 日，易科罰
    金。」關於易科罰金之折算標準，修正前罰金罰鍰提高標準
    條例第2 條前段（自95年7 月1 日起已刪除）規定，就其原
    定數額提高為100 倍折算1 日，則被告行為時之易科罰金折
    算標準，應以銀元300 元折算1 日，經折算為新臺幣後，即
    應以新臺幣900 元折算1 日。惟刑法第41條第1 項前段已於
    95年7 月1 日修正公布施行，修正後規定為：「犯最重本刑
    為5 年以下有期徒刑以下之刑之罪，而受6 個月以下有期徒
    刑或拘役之宣告者，得以新臺幣1 千元、2 千元或3 千元折
    算1 日，易科罰金。」比較修正前後易科罰金之折算標準，
    以修正公布施行前之規定較有利於被告，自應依刑法第2 條
    第1 項前段，適用修正前刑法第41條第1 項前段規定，定其
    折算標準，而諭知被告減刑後易科罰金之折算標準。
四、未扣案之偽造「壬○○」、「乙○○」、「林芳蘭」、「甲○○」、「丁○○」、「己○○」印章各1 枚，及如附表一
    所示印文16枚，均係偽造之印章或印文，不問屬於犯人與否
    ，均應依刑法第219 條規定沒收之。
貳、無罪部分：
一、公訴意旨略以：庚○○係頤群公司、展楠公司及虹銘公司之
    實際經營負責人，為公司法規定之公司負責人及從事業務之
    人，負有據實製作扣繳憑單，為營利事業所得稅結算申報之
    義務，竟基於行使偽造不實之業務上文書及逃漏營利事業所
    得稅之概括犯意，於88年間利用不知情之會計人員，業務登
    載不實製作扣繳憑單，虛報壬○○、甲○○、丙○○（即林
    芳蘭）、乙○○4 人於頤群、展楠2 公司分別擔任股東取得
    收入；復於91年間利用不知情之會計人員，業務登載不實製
    作扣繳憑單，虛報丁○○、己○○2 人於89年間為虹銘公司
    股東及有營利收入，足生損害於稅捐機關稅務管理之正確性
    及壬○○、甲○○、丙○○、乙○○、丁○○、己○○等6
    人。因認被告涉犯刑法第216 條、第215 條行使業務上登載
    不實文書、稅捐稽徵法第41條、第47條第1 款以詐術逃漏稅
    捐罪嫌，且應分論併罰。
二、按犯罪事實應依證據認定之，無證據不得認定犯罪事實；不
    能證明被告犯罪者，應諭知無罪之判決，刑事訴訟法第154
    條第2 項、第301 條第1 項前段分別定有明文。另稅捐稽徵
    法第41條係以詐術或其他不正當方法逃漏稅捐為其構成要件
    ，所謂詐術必須積極行為始能完成，至以其他不正當方法，
    亦必具有同一之形態，方與立法之本質相符。例如造作假單
    據或設置偽帳以逃漏稅捐之類是，蓋以此等行為含有惡性，
    性質上屬於可罰性之行為，故在稅法上科以刑事責任。對於
    其他違反稅法行為，例如不開立統一發票或不依規定申報稅
    課等等行為，各稅法另訂有罰鍰罰則，並責令補繳稅款為已
    足，如另無逃漏稅捐之積極行為，不可納歸刑罰之範疇，此
    種單純不作為在法律上之評價，不能認與該法第41條詐術漏
    稅之違法特性同視。依該罪構成要件，必須作為方足以表現
    其違法之惡性，消極的不作為，縱有侵害稅捐稽徵之法益，
    亦難謂與作為之情形等價，故不能以該罪相繩（最高法院85
    年度台上字第3528號判決可資參照）。
三、本件公訴人認被告涉犯上開行使業務上登載不實文書、以詐
    術逃漏稅捐等罪行，無非係以卷附告訴人壬○○、乙○○88
    年度綜合所得稅核定通知書（載有頤群公司、展楠公司營利
    收入）、告訴人丁○○、己○○89年度綜合所得稅核定通知
    書（載有虹銘公司營利收入）、財政部臺灣省南區國稅局高
    雄縣分局頤群公司88年度累積未分配盈餘超限強制歸戶明細
    表等件，資為論罪依據。訊據被告否認有上開犯行，辯稱：
    頤群、展楠、虹銘公司在86年間就倒了，沒有處理報稅的事
    情等語。經查，頤群公司及展楠公司均在86年度即擅自歇業
    他遷不明，於88、89年度均無申報營利事業所得稅之資料，
    虹銘公司亦於88年1 月1 日起申請停業1 年，嗣後自行停止
    營業，由經濟部於89年12月27日命令解散，該公司並未辦理
    89年度營利事業所得稅結算申報，亦未開立扣免繳憑單，而
    前開壬○○、乙○○88年度綜合所得稅核定通知書所載之頤
    群、展楠公司營利所得額（即累積未分配盈餘超限強制歸戶
    所得），均係由稅捐機關依行為時所得稅法第76條之1 規定
    （該條規定已於95年5 月30日公布刪除），以各該公司全部
    累積未分配之盈餘，按每股份之應分配數歸戶，該應分配數
    並依實際歸戶年度稅率，課徵股東個人綜合所得稅；另丁○○、己○○89年度綜合所得稅核定通知書所載之虹銘公司營
    利所得額，係該公司截至86年度累積未分配盈餘7,884,836
    元超過法定限額（已收資本額50萬元），經依當時所得稅法
    第76條之1 規定，由稅捐機關以該公司全部累積未分配之盈
    餘，按渠等投資金額比例計算應予強制歸戶之所得等事實，
    有財政部臺灣省南區國稅局高雄縣分局96年3 月3 日南區國
    稅高縣一字第0960011486號函、高雄市政府96年2 月1 日高
    市府建二公字第09600437570 號函暨所附虹銘公司申請書、
    經濟部90年12月27日經（90）中字第09034734130 號函、財
    政部臺灣省南區國稅局高雄縣分局頤群公司88年度累積未分
    配盈餘超限強制歸戶明細表、財政部高雄市國稅局三民稽徵
    所96年4 月3 日財高國稅三營所字第0960007621號函各1 份
    在卷可憑，則告訴人壬○○等人於88或89年度遭稅捐機關認
    定有上開各公司之營利收入，顯係稅捐機關自行逕予認定，
    被告並未製作各該年度頤群、展楠或虹銘公司之扣繳憑單，
    以向稅捐機關申報營利事業所得稅無疑。此外，復查無其他
    積極證據足資認定被告確有公訴人所指之前開行使業務上登
    載不實文書、以詐術逃漏稅捐等犯行，此部分既不能證明被
    告犯罪，揆諸前開法條之規定，依法應為被告無罪之諭知。
據上論斷，應依刑事訴訟法第452 條、第299 條第1 項前段、第
301 條第1 項前段，刑法第2 條第1 項前段、第216 條、第210
條、第219 條，修正前刑法第56條、第214 條、第55條、第41條
第1 項前段，罰金罰鍰提高標準條例第1 條前段，修正（廢止）
前罰金罰鍰提高標準條例第2 條，中華民國96年罪犯減刑條例第
2 條第1 項第3 款、第7 條、第9 條，判決如主文。
本案經檢察官洪瑞芬到庭執行職務。
中　　華　　民　　國　　96　　年　　8 　　月　　24　　日
                  刑事第二庭    審判長法　官  邱永貴
                                      法　官  李昆南
                                      法  官  楊筑婷
以上正本證明與原本無異。
如不服本判決應於收受本判決後10日內向本院提出上訴書狀，並
應敘述具體理由，如未敘述上訴理由者，應於上訴期間屆滿後20
日內補提理由書狀於本院（均須按他造當事人之人數附繕本）「
切勿逕送上級法院」。
中　　華　　民　　國　　96　　年　　8 　　月　　24　　日
　　　　　　　　　　　　　　　　　    書記官　林靜慧
附表一
┌──┬──────────────┬─────────────────────────┐
│編號│偽造之文書                  │偽造之印文                                        │
├──┼──────────────┼─────────────────────────┤
│一  │(1)頤群公司設立登記事項卡所附│(1)股東蓋章欄內偽造「壬○○」、「乙○○」、「林芳蘭│
│    │  之董事股東名單            │  」、「甲○○」印文各1枚                         │
│    │(2)頤群公司之公司章程        │(2)全體股東簽名蓋章欄內偽造「壬○○」、「乙○○」、│
│    │                            │  「林芳蘭」、「甲○○」印文各1枚                 │
├──┼──────────────┼─────────────────────────┤
│二  │(1)展楠公司設立登記事項卡所附│(1)股東蓋章欄內偽造「壬○○」、「乙○○」印文各1枚 │
│    │  之董事股東名單            │                                                  │
│    │(2)展楠公司之公司章程        │(2)全體股東簽名蓋章欄內偽造「壬○○」、「乙○○」印│
│    │                            │  文各1枚                                         │
├──┼──────────────┼─────────────────────────┤
│三  │(1)虹銘公司設立登記事項卡所附│(1)股東蓋章欄內偽造「丁○○」、「己○○」印文各1枚 │
│    │  之董事股東名單            │                                                  │
│    │(2)虹銘公司之公司章程        │(2)全體股東簽名蓋章欄內偽造「丁○○」、「己○○」印│
│    │                            │  文各1枚                                         │
└──┴──────────────┴─────────────────────────┘
附表二：刑法修正前後之比較
┌────┬───────┬───────┬────────────┬────┬────┐
│刑法條號│舊法規定（修正│新法規定（修正│        比較理由        │比較依據│比較結果│
│        │前刑法）      │後刑法）      │                        │        │何者對行│
│        │              │              │                        │        │為人有利│
├────┼───────┼───────┼────────────┼────┼────┤
│第214 條│該罪法定刑為「│該罪法定刑為「│新法罰金數額下限、計算額│刑法第2 │舊法    │
│、第33條│3 年以下有期徒│3 年以下有期徒│度均較舊法增加，比較言之│條第1 項│        │
│第5 款  │刑、拘役或5 百│刑、拘役或新臺│，以舊法對被告有利。    │前段    │        │
│        │元以下罰金」，│幣1 萬5 千元以│                        │        │        │
│        │罰金數額下限為│下罰金」，罰金│                        │        │        │
│        │銀元1 元以上（│數額下限為新臺│                        │        │        │
│        │罰金罰鍰提高標│幣1 千元以上，│                        │        │        │
│        │準條例第1 條前│並以百元計算之│                        │        │        │
│        │段規定：依法律│。            │                        │        │        │
│        │應處罰金、罰鍰│              │                        │        │        │
│        │者，就其原定數│              │                        │        │        │
│        │額得提高為2 倍│              │                        │        │        │
│        │至10倍），並以│              │                        │        │        │
│        │銀元1 元計算之│              │                        │        │        │
│        │。            │              │                        │        │        │
├────┼───────┼───────┼────────────┼────┼────┤
│第56條  │連續數行為而犯│刪除          │本件被告所犯多次行使偽造│刑法第2 │舊法    │
│        │同一罪名者，以│              │私文書、使公務員登載不實│條第1 項│        │
│        │一罪論。但得加│              │等犯行，如依舊法連續犯規│前段    │        │
│        │重其刑至二分之│              │定，均係以一罪論，得加重│        │        │
│        │一。          │              │其刑至二分之一，如依新法│        │        │
│        │              │              │，因連續犯規定已刪除，應│        │        │
│        │              │              │將其上開各次犯行分論併罰│        │        │
│        │              │              │，較舊法規定為重，比較言│        │        │
│        │              │              │之，以舊法對被告有利。  │        │        │
├────┼───────┼───────┼────────────┼────┼────┤
│第55條後│犯一罪而其方法│刪除          │鑑於牽連犯之實質根據難有│刑法第2 │舊法    │
│段      │或結果之行為犯│              │合理說明，且其存在亦有擴│條第1 項│        │
│        │他罪名者，從一│              │大既判力範圍，有鼓勵犯罪│前段    │        │
│        │重處斷。      │              │之嫌，而予刪除，其後在適│        │        │
│        │              │              │用上得視其具體情形，分別│        │        │
│        │              │              │論以想像競合犯或數罪併罰│        │        │
│        │              │              │予以處斷。本件被告上開行│        │        │
│        │              │              │使偽造私文書、使公務員登│        │        │
│        │              │              │載不實等犯行，依舊法規定│        │        │
│        │              │              │為牽連犯，為裁判上一罪，│        │        │
│        │              │              │從一重處斷，如依新法，因│        │        │
│        │              │              │牽連犯規定已刪除，其上開│        │        │
│        │              │              │2 項犯行應數罪併罰，比較│        │        │
│        │              │              │言之，以舊法對被告有利。│        │        │
└────┴───────┴───────┴────────────┴────┴────┘
附錄本案論罪科刑法條：
中華民國刑法第210條
偽造、變造私文書，足以生損害於公眾或他人者，處5 年以下有
期徒刑。
修正前中華民國刑法第214條
明知為不實之事項，而使公務員登載於職務上所掌之公文書，足
以生損害於公眾或他人者，處3 年以下有期徒刑、拘役或5 百元
以下罰金。
中華民國刑法第216條
行使第210 條至第215 條之文書者，依偽造、變造文書或登載不
實事項或使登載不實事項之規定處斷。
